臺灣臺北地方法院民事裁定　　　　　　　100年度建字第290號
抗　告　人
即　原　告　德寶營造股份有限公司
法定代理人　賴悅顏
　　　　　　杜秀良
　　　　　　王元甫
相　對　人
即　被　告　臺灣電力股份有限公司
法定代理人　陳貴明
上列當事人間給付工程款事件，抗告人對於本院民國100年9月30
日所為裁定，提起抗告，本院裁定如下：
     主  文
原裁定廢棄。
    理  由
一、抗告意旨略以：本件「金門塔山電廠擴建計畫（第五至八號
    機發電工程）C1標土木、建築及結構工程」之工程承攬契約
    書第26條第2 項雖約定雙方同意以工地就近之地方法院為第
    一審管轄法院，惟本件當事人於100年3月間就上開工程之爭
    議於行政院公共工程委員會進行調解，調解不成立後，已口
    頭合意就本件爭議以本院為第一審管轄法院，並於100年10
    月17日簽訂合意管轄協議書，因抗告人於100年9月26日就本
    件給付工程款爭議提起訴訟時，未附上開合意管轄協議書，
    特此補陳；本案雙方當事人營業處所分處臺北市與新北市，
    基於訴訟經濟及便利原則，當以本院為管轄法院，爰提起抗
    告請求廢棄原裁定等語。
二、按原法院或審判長認抗告為有理由者，應撤銷或變更原裁定
    ，民事訴訟法第490條第1項定有明文。次按，定法院之管轄
    ，以起訴時為準。訴訟之全部或一部，法院認為無管轄權者
    ，依原告聲請或依職權以裁定移送其管轄法院。當事人得以
    合意定第一審管轄法院，但以關於由一定法律關係而生之訴
    訟為限；前項合意，應以文書證之。民事訴訟法第27條、第
    28條第1 項、第24條分別定有明文。又被告不抗辯法院無管
    轄權，而為本案之言詞辯論者，以其法院為有管轄權之法院
    ，民事訴訟法第25條亦有明文。擬制合意管轄或稱應訴管轄
    ，係指非專屬管轄事件，原告向無管轄權之第一審法院起訴
    ，被告不抗辯法院無管轄權，而為本案言詞辯論，使原無管
    轄權之法院取得管轄權之謂。
三、經查，本件抗告人起訴主張其曾於民國89年9 月承攬相對人
    之「金門塔山電廠擴建計畫（第五至八號機發電工程）C1標
    土木、建築及結構工程」，簽訂有工程承攬契約書，契約價
    金為新台幣（下同）149,280,000元，迄今尚有9,100,000元
    工程款未獲給付，爰起訴請求給付工程款。惟兩造所簽訂之
    工程採購承攬契約第26條第2 項約定：「如因本契約發生訴
    訟事件時，雙方同意以工地就近之地方法院為第一審管轄法
    院，....。」，而本件工程地點在福建省金門縣金城鎮金水
    里金門塔山發電廠，足認兩造係合意以福建金門地方法院為
    第一審管轄法院，又兩造間就本事件並無專屬管轄規定之適
    用，本院爰依前揭規定，於100年9月30日依職權將本件裁定
    移送於該管轄法院即福建金門地方法院。按定法院之管轄以
    起訴時為準，依起訴時之情事法院有管轄權者，縱令以後定
    管轄之情事變更，該法院亦不失其管轄權（最高法院22年抗
    字第391號判例可資參照）。抗告人雖主張兩造於100年3 月
    間已就本件爭議口頭合意由本院管轄，惟此顯與民事訴訟法
    第24條規定合意管轄應以文書證之之規定不符。至抗告人提
    出之合意管轄協議書，其簽署日期為100 年10月17日，有抗
    告人之民事陳報狀在卷可佐，而本件起訴日為100年9月26日
    ，亦有加蓋本院收狀戳章之民事起訴狀在卷足稽，是兩造就
    本件爭議合意由本院管轄，已屬起訴後之情事，自不以此變
    更管轄權之認定，本院原裁定將本件移送福建金門地方法院
    ，本無何違誤。惟查，兩造既已就本件爭議簽署書面協議合
    意由本院管轄，實宜賦予相對人即被告有不抗辯法院無管轄
    權而為本案言詞辯論，俾使本件得適用民事訴訟法第25條之
    機會，以尊重當事人之程序主體地位。相對人既不抗辯本院
    無管轄權而願為本案之言詞辯論，應認本院為有管轄權之法
    院，原移轉管轄之裁定即應予廢棄。
四、爰裁定如主文。
中    華    民    國  100    年    10    月    28     日
                  民事第五庭    法  官  陳蒨儀
以上正本係照原本作成。
如對本裁定抗告須於裁定送達後10日內向本院提出抗告狀，並繳
納抗告費新臺幣1,000元。
中    華    民    國  100    年    10    月    28    日
                                書記官  吳貞瑩